【裁判字號】    94,易,1590
【裁判日期】    950413
【裁判案由】    詐欺
【裁判全文】
臺灣桃園地方法院刑事判決                        94年度易字第1590號
公  訴  人  台灣桃園地方法院檢察署檢察官
被      告  甲○○
指定辯護人  本院公設辯護人陳瑞明
上列被告因詐欺案件，檢察官提起公訴（94年度偵緝字第988號）後
，聲請改依協商程序而為判決，本院判決如下：
    主  文
甲○○幫助他人掩飾因自己重大犯罪所得財物，累犯，處有期徒
刑肆月，如易科罰金，以佰元折算壹日。未扣案新台幣壹仟元
沒收，如全部或一部不能沒收時，以其財產抵償之。
    事實及理由
一、本件被告所犯係死刑、無期徒刑或最輕本刑為3 年以上有期
    徒刑以外之罪，其於準備程序中就被訴事實為有罪之陳述，
    經本院告知簡式審判程序之旨，並聽取公訴人、被告之意見
    後，爰依刑事訴訟法第273 條之1 第1 項規定合議裁定由受
    命法官獨任進行簡式審判程序。
二、犯罪事實：
    甲○○預見其提供開立之帳戶予他人使用，可能幫助犯罪集
    團作為掩飾或隱匿重大犯罪所得財物使用，仍竟基於幫助他
    人掩飾因自己重大犯罪所得財物之不確定故意，於民國93年
    11月間某日，在桃園縣中壢市中正公園，以1 千元之代價，
    將如附表所示之帳戶存摺、提款卡，出售予真實姓名年籍均
    不詳之成年男子，以此方式幫助詐欺集團掩飾渠等因常業詐
    欺重大犯罪所得之財物。而該詐欺集團所屬成員，於同年11
    月23日，佯稱與乙○○之負責人有過節，要求其匯款50萬，
    至上開編號1 帳戶內，經乙○○察覺有異而報警處理。
三、證據名稱：
  (一)被告甲○○於檢察官偵訊中、本院審理中之自白。
  (二)證人乙○○之證詞。
  (三)卷附內政部警政署刑事警察局函覆警示帳戶資料、國泰世華
    商業銀行中壢分行開戶基本資料各1 份。
四、本件經檢察官與被告於審判外達成協商之合意且被告已認罪
    ，其合意內容為：被告願受科刑範圍為有期徒刑4 月之宣告
    。經查，上開協商合意並無刑事訴訟法第455 條之4 第1 項
    所列情形之一，檢察官聲請改依協商程序而為判決，本院爰
    不經言詞辯論，於協商合意範圍內為協商判決，合予敘明。
五、應適用之法條：刑事訴訟法第455 條之2 第1 項、第455 條
    之4 第2 項、第455 條之8 、第300 條，洗錢防制法第9 條
    第1 項、第5 項後段、第12條第1 項，刑法第11條前段、第
    30 條 第1 項、第2 項、第47條、第41條第1 項前段，罰金
    罰鍰提高標準條例第2 條。
六、附記事項：
  (一)按一般於金融機構開設存款帳戶暨請領存摺及提款卡，係針
    對個人身分之社會信用而予以資金流通之經濟活動，具有強
    烈之屬人性格，而金融帳戶為個人理財之工具，申請開設並
    無任何特殊之限制，一般民眾皆得以存入最低開戶金額之方
    式在不同金融機構申請數個存款帳戶使用，乃眾所週知之事
    實，亦為被告所應知，是依一般人之社會經驗，有犯罪意圖
    者，非有正當理由，而徵求他人提供帳戶，客觀上可預見其
    目的，係供為某筆資金之存入，後再行領出之用，且該筆資
    金之存入及提領過程係有意隱瞞其流程及行為人身分曝光之
    用意，一般人本於一般認知能力均易於瞭解（參照最高法院
    93年度臺上字第31號判決意旨）。復按金融存款帳戶，事關
    存戶個人財產權益之保障，其與儲戶存摺、印鑑、提款卡相
    結合，專屬性、私密性更形提高，除非本人或與本人具密切
    之關係者，難認有何理由可自由使用私人之存摺、印鑑及提
    款卡，而一般人亦均有應妥善保管上開物件，防止被他人冒
    用之認知，是該收購帳戶之人將該帳戶用來供自己或他人作
    為掩飾因重大犯罪所得財物之用途，亦為被告所容忍及允許
    ，亦即不違反被告之本意。再者，今日社會利用人頭帳戶掩
    飾、隱匿犯常業詐欺等重大犯罪所得財物之事，迭有所聞，
    亦經傳播媒體廣為報導，被告對此應無不知之理，自可預見
    該成年男子利用其所提供之銀行帳戶供掩飾重大犯罪所得，
    藉以將所得資金存入後再行領出，達成隱瞞資金流向及避免
    提款行為人身分曝光之目的。是以被告未詳究其收集銀行帳
    戶存摺及提款卡之用途，即貿然將重要且專屬個人之銀行存
    摺及提款卡交付予其使用，足見有容認該成年男子所屬犯罪
    集團利用其開設之銀行存款帳戶掩飾因自己重大犯罪所得財
    物發生之本意，其確有幫助洗錢之不確定故意，至為灼然。
  (二)被告提供上揭存款帳戶供犯罪集團用以誘騙被害人匯入金錢
    ，顯係基於幫助該犯罪集團掩飾因重大犯罪即常業詐欺所得
    財物之犯意，惟其並未參與前開洗錢犯行之構成要件行為，
    是核其所為，係幫助犯洗錢防制法第9 條第1 項之掩飾因自
    己重大犯罪所得財物罪。公訴意旨漏未斟酌上情，而認被告
    係犯刑法第30條第1 項、第339 條第1 項之幫助詐欺取財罪
    ，尚有未洽，惟其基本事實同一，本院自應予審理，並變更
    其起訴法條。
  (三)被告前曾於民國88年間因傷害案件，經本院以88年度易字第
    1508號判決判處有期徒刑4 月，於89年5 月17日易科罰金執
    行完畢，有台灣高等法院被告全國前案紀錄表、台灣桃園地
    方法院檢察署刑案資料查註紀錄表分別在卷可稽，其於5年
    內再犯本件有期徒刑以上之罪，為累犯，應依刑法第47 條
    規定加重其刑。被告幫助他人犯前開罪名，應依刑法第30條
    第2 項規定按正犯之刑減輕。又被告於偵查、審判中自白犯
    行，併依洗錢防制法第9 條第5 項後段之規定遞減輕其刑。
    並先加後減之。
  (四)末按犯洗錢防制法之罪者，因犯罪所得之財物，不問屬於犯
    人與否，沒收之，如全部或一部不能沒收時，追徵其價額或
    以其財產抵償之；所謂因犯罪所得之財物，包括犯罪所得之
    報酬在內，洗錢防制法第12條第1 項、第4 條第2 款分別定
    有明文，則被告幫助洗錢所得1,000 元，應宣告沒收，如全
    部或一部不能沒收時，以其財產抵償之。
七、本判決除有刑事訴訟法第455 條之4 第1 項第1 款、第2 款
    、第4 款、第6 款、第7 款所定情形之一，或違反同條第2
    項規定者外，不得上訴。
八、如不服本件判決，得自收受判決送達之日起10日內，向本院
    提出上訴書狀，上訴於第二審法院。
本件經檢察官邱曉華到庭執行職務。
中    華    民    國    95    年    4     月    13    日
                  刑事第六庭  法  官  陳  永  來
以上正本證明與原本無異。
                              書記官  常  毓  生
中    華    民    國    95    年    4     月    16    日
附表：
┌──┬───────────┬───────┬───┐
│編號│開戶銀行              │帳號          │戶名  │
├──┼───────────┼───────┼───┤
│1   │合庫銀行中壢分行      │0000000000000 │甲○○│
├──┼───────────┼───────┼───┤
│2   │國泰世華銀行中壢分行  │00000000000000│甲○○│
└──┴───────────┴───────┴───┘
附錄論罪科刑法條：
洗錢防制法第9條
犯第二條第一款之罪者，處五年以下有期徒刑，得併科新臺幣三
百萬元以下罰金。
犯第二條第二款之罪者，處七年以下有期徒刑，得併科新臺幣五
百萬元以下罰金。
以犯前二項之罪為常業者，處三年以上十年以下有期徒刑，得併
科新臺幣一百萬元以上一千萬元以下罰金。
法人之代表人、法人或自然人之代理人、受雇人或其他從業人員
，因執行業務犯前三項之罪者，除處罰行為人外，對該法人或自
然人並科以各該項所定之罰金。但法人之代表人或自然人對於犯
罪之發生，已盡力監督或為防止行為者，不在此限。
犯前四項之罪，於犯罪後六個月內自首者，免除其刑；逾六個月
者，減輕或免除其刑；在偵查或審判中自白者，減輕其刑。


司法院資訊處製作；財團法人民間司法改革基金會備份。
